【裁判字號】    99,上訴,867
【裁判日期】    990526
【裁判案由】    妨害自由等
【裁判全文】
臺灣高等法院高雄分院刑事判決         99年度上訴字第867號
上  訴  人
即  被  告  乙○○
上列上訴人因妨害自由等案件，不服臺灣高雄地方法院98年度訴
字第1678號中華民國99年3 月30日第一審判決（起訴案號：臺灣
高雄地方法院檢察署98年度偵字第23819 號），提起上訴，本院
判決如下：
     主  文
上訴駁回。
     理  由
一、按不服地方法院之第一審判決而上訴者，應向管轄第二審之
    高等法院為之。上訴書狀應敘述具體理由。上訴書狀未敘述
    上訴理由者，應於上訴期間屆滿後20日內補提理由書於原審
    法院，逾期未補提者，原審法院應定期間先命補正。第二審
    法院認為上訴書狀未敘述理由或上訴有第362 條前段之情形
    者，應以判決駁回之。但其情形可以補正而未經原審法院命
    其補正者，審判長應定期間先命補正。刑事訴訟法第361 條
    、第367 條分別定有明文。所謂不服第一審判決之具體理由
    ，必係依據卷內既有訴訟資料或提出新事證，指摘或表明第
    一審判決有何採證認事、用法或量刑等足以影響判決本旨之
    不當或違法，而構成應予撤銷之具體事由，始克當之（例如
    ：依憑證據法則具體指出所採證據何以不具證據能力，或依
    憑卷證資料，明確指出所為證據證明力之判斷如何違背經驗
    、論理法則）；倘僅泛言原判決認定事實錯誤、違背法令、
    量刑失之過重或輕縱，而未依上揭意旨指出具體事由，或形
    式上雖已指出具體事由，然該事由縱使屬實，亦不足以認為
    原判決有何不當或違法者（例如：對不具有調查必要性之證
    據，法院未依聲請調查亦未說明理由，或援用證據不當，但
    除去該證據仍應為同一事實之認定），皆難謂係具體理由，
    俾與第二審上訴制度旨在請求第二審法院撤銷、變更第一審
    不當或違法之判決，以實現個案救濟之立法目的相契合，並
    節制濫行上訴（最高法院97年度臺上字第892 號判決參照）
    。是以上訴人之上訴書狀或補提之上訴理由書，雖有敘述上
    訴理由，惟並未具體敘述第一審判決有上述違法、不當情形
    ，即與未敘述具體理由無異，其所為上訴，即不符合上訴之
    法定要件。
二、本件原判決認定上訴人即被告乙○○（下稱被告乙○○）、
    甲○○原係夫妻，有家庭暴力防治法第3 條第1 款所定之家
    庭成員關係，被告乙○○因不滿甲○○自民國（下同）98年
    4 月間，因欲與其離婚而分居於高雄市○○區○○街21號，
    遂於98年6 月15日凌晨2 時30分許，攀爬上甲○○住處2 樓
    之陽台後，踰越窗戶進入甲○○之臥房內（侵入住居罪未據
    告訴），先基於剝奪甲○○行動自由之犯意，以膠帶綑綁甲
    ○○雙手、雙腳之方式，使甲○○無法自由活動後，復基於
    恐嚇危害安全之犯意，向甲○○恫稱：「我要與你同歸於盡
    」等語，致甲○○唯恐自己生命遭受危害而心生畏懼，而甲
    ○○遭綑綁雙手、雙腳，復遭恐嚇危害其生命安全，因而驚
    嚇萬分，乃於同日5 時5 分許前之某時，乘乙○○離去後，
    掙脫被綁住之雙腳前往高雄市立小港醫院驗傷後，並報警偵
    辦等情係依憑：(一)告訴人甲○○於檢察官偵查中證稱：「他
    一進入房內將我叫醒，並以封紙箱的大板膠帶將我的手、腳
    綁起來，後來我用力脫開被綁住的手，但腳仍被綁住，後來
    他離開現場時，我才趁機打電話向我父、母求救」等語明確
    （見偵字第23819 號卷第14頁）；而甲○○於同日5 時5 分
    許前往高雄市立小港醫院就診結果顯示：「甲○○雙手腕瘀
    紅（3cm ×0.1cm 、4cm ×2cm ），雙下肢瘀紅（4cm ×2c
    m 、3cm ×2cm ）」，此有高雄市立小港醫院受理家庭暴力
    事件驗傷診斷書附卷可稽（見偵字第23819 號卷第10頁），
    依上開診斷書之驗傷解析圖亦顯示，甲○○雙手腕之瘀紅傷
    ，係對稱分佈於手腕外側，而雙下肢之瘀紅傷，亦係對稱分
    佈於腳踝之上方，核與告訴人甲○○指證相符，若非其確因
    雙手、雙腳遭膠帶綑綁，且歷經奮力掙脫摩擦，其雙手手腕
    外側及雙腳腳踝上方，應無由呈現如此對稱分布之瘀紅傷痕
    ，足認告訴人甲○○雙手腕外側及雙腳踝上方之瘀紅傷，均
    係因被告乙○○以膠帶綑綁甲○○達相當之時間所致。告訴
    人甲○○於警詢時，雖未提及被告乙○○持膠帶綑綁其雙手
    、雙腳之事實，惟甲○○於案發後警詢前，旋於同日5 時5
    分許，前往高雄市立小港醫院驗傷，並當場即向檢診醫師清
    楚主訴其身體受傷之原因，除遭被告乙○○以塑膠椅丟擲外
    ，尚包括以膠帶綑綁其雙手、雙腳等語，有前開診斷書可稽
    ，自難單憑甲○○於警詢時之缺漏，遽認甲○○雙手、雙腳
    之瘀紅傷，非因被告乙○○綑綁所致。(二)被告乙○○於房間
    內綑綁甲○○之後，對甲○○恫稱：「我要與妳同歸於盡」
    之事實，亦據告訴人甲○○於警詢及檢察官偵查中證稱：「
    乙○○有以言語恐嚇我，威脅要同歸於盡」等語（見偵字第
    23819 號卷第6 、14頁），徵諸於檢察官偵查中勘驗案發後
    甲○○與被告對話之錄音結果確有：甲○○質問被告乙○○
    ：「你說要將我綁起來，且說要燒火炭這是什麼意思？」，
    被告乙○○則稱：「妳會怕了，是不是？我都不怕死了，妳
    還會怕死喔」等語（見偵字第23819 號卷第15頁），堪信被
    告乙○○案發當時應有足使甲○○害怕之言語，始以「妳會
    怕了，是不是？」之語，反問甲○○是否感到害怕，是甲○
    ○指證被告乙○○有向其恫稱：「我要與妳同歸於盡」等語
    ，應非虛妄，堪認屬實；而於當下之情境，被告猶出此言，
    顯已足致甲○○唯恐其生命遭受危害而心生畏懼。復敘明所
    謂家庭暴力，指家庭成員間實施身體或精神上不法侵害之行
    為；家庭暴力罪，指家庭成員間故意實施家庭暴力行為而成
    立其他法律所規定之犯罪，家庭暴力防治法第2 條第1 款、
    第2 款分別定有明文。被告乙○○與甲○○於行為時係夫妻
    ，兩人為家庭暴力防治法第3 條第1 款所定之家庭成員。核
    被告乙○○持膠帶綑綁甲○○雙手、雙腳，復對甲○○恫稱
    ：「我要與妳同歸於盡」等語，所為係屬家庭成員間實施身
    體上及精神上不法侵害之行為，並成立刑法第302 條第1 項
    之剝奪他人行動自由罪，及刑法第305 條之恐嚇危害安全罪
    。因家庭暴力防治法之上開規定並無罰則之規定，故應依刑
    法第302 條第1 項之剝奪他人行動自由罪及刑法第305 條之
    恐嚇危害安全罪之規定予以論罪科刑，所犯上開2 罪，犯意
    各別，行為互殊，應予分論併罰，經審被告乙○○與甲○○
    縱有爭吵，本應以理性、和平之手段與態度為之，竟綑綁甲
    ○○限制其人身自由後，並以致生危害於生命之事由對其出
    言恐嚇，使甲○○身心受創，惟因被告乙○○不擅維繫婚姻
    生活中細膩之情愫，始致喪失夫妻間互信互諒之基礎，又不
    願割捨與甲○○之婚姻關係而一時失慮致為本案犯行，且犯
    後已盡力與甲○○達成和解並已於98年10月9 日辦理離婚登
    記，有卷附和解書及戶籍查詢資料可稽，檢察官求處應執行
    刑有期徒刑4 月略嫌過重等一切情狀，就被告乙○○剝奪他
    人行動自由罪部分量處拘役50日，就所犯恐嚇危害安全罪部
    分量處拘役40日，並依刑法第51條第1 項第6 款之規定，定
    應執行拘役80日，復諭知如易科罰金以新台幣1000元折算1
    日。已依卷存證據詳敘所憑認定之證據與認定之理由。所為
    論敘，經核並無違背經驗法則或論理法則，量處刑亦屬允當
    。
三、被告乙○○於99年4 月9 日收受判決後於同年4 月15日具狀
    提起上訴，上訴意旨略以：(一)伊並無以膠帶綑綁柯女手腳，
    只是夫妻間單純爭吵，並無妨害自由及恐嚇之犯行，且犯後
    已與柯女達成和解，辦妥離婚登記。(二)伊現係單親家庭需要
    養育年僅3 歲之孩子，又要照顧老邁母親，況且孩子罹患心
    臟病，需延醫治療，其家境貧困，而其平素安分守矩，並無
    前科，無再犯之虞，原判決所處之刑顯然過重等語，指摘原
    判決不當。惟原判決於量刑時已審酌被告乙○○事後與告訴
    人甲○○和解之情事，經核亦無過重之情事；至被告乙○○
    否認犯行部分，並未依據卷內既有訴訟資料或提出新事證，
    指摘原判決採證有何不當，而構成應予撤銷之具體事由之處
    ，按之上開規定，被告乙○○之上訴顯屬違背法律上之程式
    ，應由本院依同法第367 條前段、第372 條規定，不經言詞
    辯論逕行判決如主文。
四、被告乙○○被訴傷害罪部分經原審判決公訴不受理後，未據
    上訴，故不另論列。
中    華    民    國    99    年    5     月    26    日
                  刑事第四庭    審判長法  官  蕭權閔
                                      法  官  陳吉雄
                                      法  官  李嘉興
以上正本證明與原本無異。
本判決判關於恐嚇部分不得上訴。
如不服本判決關於妨害自由部分應於收受本判決後10日內向本院
提出上訴書狀，其未敘述上訴理由者，並得於提起上訴後10日內
向本院補提理由書狀（均須按他造當事人之人數附繕本）「切勿
逕送上級法院」。
中    華    民    國    99    年    5     月    26    日
                                      書記官  唐奇燕

司法院資訊處製作；財團法人民間司法改革基金會備份。
